【裁判字號】    99,易,2174
【裁判日期】    991109
【裁判案由】    竊盜
【裁判全文】
臺灣臺中地方法院刑事判決              99年度易字第2174號
公  訴  人  臺灣臺中地方法院檢察署檢察官
被      告  丙○○
上列被告因竊盜案件，經檢察官提起公訴（99年度偵字第12332
號），本院判決如下：
    主    文
丙○○無罪。
    理    由
一、公訴意旨略以：被告丙○○與姓名年籍不詳之成年女子，共
    同意圖為自己不法所有，基於竊盜之犯意聯絡，於民國98年
    3 月13日上午9 時3 分許，駕駛車牌號碼2T-7127 號自小客
    車，至高雄縣鳳山市○○路291 號家樂福賣場五甲店，由該
    不詳女子在場把風，被告則持不詳電子干擾器干擾乙○○擺
    放在該處之兌幣機，致兌幣機受干擾後，陸續自兌幣口掉落
    10元硬幣，而以此方式竊取10元硬幣，合計約新臺幣（下同
    ）1 萬2000元得手。復於98年3 月25日中午12時許，至臺中
    縣豐原市○○路500 號地下1 樓豐原興隆城，由該身份不詳
    之成年女子在場把風，被告則持不詳電子干擾器干擾甲○○
    擺放在該處之兌幣機，致兌幣機受干擾後，陸續自兌幣口掉
    落10元硬幣，而以此方式竊取10元硬幣，合計約1 萬8000元
    得手。嗣經乙○○、甲○○調閱現場監視器畫面，進而查獲
    上情。因認被告涉犯刑法第320 條第1 項之竊盜罪嫌等語。
二、按犯罪事實應依證據認定之，無證據不得認定犯罪事實；不
    能證明被告犯罪者，應諭知無罪之判決，刑事訴訟法第154
    條第2 項、第301 條第1 項分別定有明文。次按刑事訴訟法
    第161 條第1 項規定，檢察官就被告犯罪事實，應負舉證責
    任，並指出證明之方法。因此，檢察官對於起訴之犯罪事實
    ，應負提出證據及說服之實質舉證責任。倘其所提出之證據
    ，不足為被告有罪之積極證明，或其指出證明之方法，無從
    說服法院以形成被告有罪之心證，基於無罪推定之原則，自
    應為被告無罪判決之諭知（最高法院92年臺上字第128 號判
    例意旨參照）。再者，新修正刑事訴訟法第154 條證據裁判
    主義之規定，乃揭櫫國際公認之刑事訴訟無罪推定原則，為
    修正刑事訴訟法保障被告人權之重要指標，法院自應嚴守此
    一原則，在檢察官所舉證據及法院依法定職權調查所得之證
    據，足以證明被告有罪之前，自應推定其無罪。若所得證據
    其為訴訟上之證明，尚未達於通常一般人均不致有所懷疑，
    而得確信其為真實之程度者，自不能為有罪之認定，此為上
    開無罪推定原則之當然闡釋（最高法院93年臺上字第6750號
    判決意旨可資參照）。又被告否認犯罪事實所持之辯解，縱
    屬不能成立，仍非有積極證據足以證明其犯罪行為，不能遽
    為有罪之認定（最高法院30年上字第1831號判例意旨參照）
    。
三、證據能力方面：
  (一)按被告以外之人（包括證人、鑑定人、告訴人、被害人及共
    同被告等）於審判外之陳述雖不符刑事訴訟法第159 條之1
    至之4 等4 條之規定，而經當事人於審判程序同意作為證據
    ，法院審酌該言詞陳述或書面陳述作成時之情況，認為適當
    者，亦得為證據；當事人、代理人或辯護人於法院調查證據
    時，知有刑事訴訟法第159 條第1 項不得為證據之情形，而
    未於言詞辯論終結前聲明異議者，視為有前項之同意，同法
    第159 條之5 定有明文。立法意旨在於傳聞證據未經當事人
    之反對詰問予以核實，原則上先予排除。惟若當事人已放棄
    反對詰問權，於審判程序中表明同意該等傳聞證據可作為證
    據；或於言詞辯論終結前未聲明異議，基於尊重當事人對傳
    聞證據之處分權，及證據資料愈豐富，愈有助於真實發見之
    理念，且強化言詞辯論主義，使訴訟程序得以順暢進行，上
    開傳聞證據亦均具有證據能力。查證人甲○○於警詢中所為
    之陳述，對被告而言，性質上屬傳聞證據，惟被告及檢察官
    於本院審理中調查證據時，知有刑事訴訟法第159 條第1 項
    不得為證據之情形，未於言詞辯論終結前聲明異議，且本院
    審認上開證據作成時之情況，應無違法取證或不當情事，與
    本案待證事實間復具有相當之關聯性，以之作為證據應屬適
    當，依刑事訴訟法第159 條之5 規定，自有證據能力。
  (二)又傳聞法則乃對於被告以外之人於審判外之言詞或書面陳述
    而為之規範，本案判決以下所引用之非供述證據，無刑事訴
    訟法第159 條第1 項規定傳聞法則之適用，經本院於審理時
    依法踐行調查證據程序，檢察官及被告均不爭執各該證據之
    證據能力，且與本案待證事實具有自然之關聯性，亦查無依
    法應排除其證據能力之情形，依法自得作為證據。
四、公訴人認被告涉犯上開竊盜罪嫌，無非係以證人甲○○之指
    訴、監視器翻拍照片2 張及監視器光碟1 片等，為其主要論
    據。訊據被告堅決否認有何上開竊盜罪嫌，辯稱：伊並無竊
    盜，伊已忘記有無於98年3 月13日駕駛車牌號碼2T-7127 號
    自小客車，至高雄縣鳳山市○○路291 號家樂福賣場五甲店
    ，而伊雖曾前往臺中縣豐原市○○路500 號地下1 樓之豐原
    興隆城，但亦已忘記前往之時間，且更未曾至卷附監視錄影
    光碟所拍攝之地點，本案應係同業挾怨報復等語。
五、經查：
  (一)被害人乙○○、弘翔公司所有分別放置在高雄縣鳳山市○○
    路291 號「家樂福五甲店」及臺中縣豐原市○○路500 號地
    下1 樓「豐原興隆城」之兌幣機，各於98年3 月13日上午9
    時3 分許及同年月25日中午12時許，遭人以不明工具干擾，
    致兌幣機內之硬幣自動掉落，而分別遭竊取1 萬2000元及1
    萬8000元等情，業據證人甲○○於警詢、本院審理時（見臺
    灣高雄地方法院檢察署98年度他字第5465號偵查卷第6 至8
    頁、本院99年9 月21日審判筆錄第2 至5 頁）及證人乙○○
    於本院審理時（見本院99年8 月19日審判筆錄第3 至5 頁）
    證述綦詳，並有監視器翻拍照片、監視器光碟及本院勘驗筆
    錄（見本院99年7 月22日準備程序筆錄第5 至7 頁）在卷可
    稽。是此部分之事實固堪認定。
  (二)被告於98年4 月1 日之警詢筆錄雖記載被告供承：「在臺中
    豐原興隆城光碟側錄內之人係我本人」等語（見臺灣高雄地
    方法院檢察署98年度他字第5464號偵查卷第4 頁），惟被告
    否認其於警詢時曾為如此之陳述，且經本院當庭勘驗被告此
    部分警詢筆錄錄音帶之結果，被告於警詢中確未曾供述其即
    為臺中豐原興隆城光碟內側錄之人等語，此有本院勘驗筆錄
    在卷可按（見本院99年10月26日審判筆錄第5 頁），是以自
    難以該警詢筆錄中上開不利於被告之記載，即逕認被告為本
    案竊盜之人。
  (三)證人甲○○於警詢時證稱：「（問：你因何事至所接受警方
    製作筆錄？）因警方經我報案發現竊取選物販賣機兌幣機之
    硬幣竊嫌，所以至所接受警方製作筆錄。」、「（問：於何
    時？何地發現竊嫌？）於98年4 月1 日下午4 時許，在臺北
    縣林口鄉○○○路○段559 號B1（家樂福）。」、「（問：
    竊嫌於何時？何地？以何種方式竊取選物販賣兌幣機之硬幣
    ？損失多少？有無向警方報案？）於98年3 月25日中午12時
    許，臺中縣豐原市○○路500 號B1（豐原興隆城）竊嫌使用
    不明工具干擾主機板訊號，使機器發生故障以致自動吐幣，
    當時損失1 萬8000元硬幣，當時未向警方報警。」、「（問
    ：經你提供警方錄影光碟﹝第3 鏡頭，拍攝時間98.03.25.
    12 時1分至98.03.25.12 時6 分﹞，是否為上述失竊地點所
    拍攝？竊嫌目前人在何處？光碟內竊嫌穿著衣物？特徵為何
    ？）是。竊嫌目前人在所內（林口分駐所）。竊嫌當時頭戴
    藍色帽子、身穿白色外套、藍色牛仔褲。特徵瘦瘦高高。」
    、「（問：你如何確定所內竊嫌﹝經警方查證﹞丙○○為竊
    取上述財物之人？）因為該人在我們北、中、南大賣場竊取
    選物販賣機兌幣之硬幣多次，經我們調閱相關監視器畫面可
    以很清楚斷定竊嫌為上述之人，並經我們當場指認無誤。」
    、「（問：竊嫌自動交付之衣物﹝如相片﹞白色外套、藍色
    帽子及他穿在身上藍色牛仔褲，經你指認是否為竊嫌在上述
    地點竊取財物所穿著衣物？）正確。」、「（問：上述光碟
    ﹝第6 鏡頭，拍攝時間98.03.13.9時3 分至98.03.13.9時6
    分﹞所拍攝之竊嫌是否為上述竊嫌丙○○？）正確。」、「
    （問：竊取時間？地點？以何方式竊取何物？損失為何？當
    時有無向警方報案？）於98年3 月13日上午9 時許，在高雄
    縣鳳山市○○路291 號（家樂福五甲店）以上述方式竊取兌
    幣機之硬幣。損失1 萬2000元硬幣。當時沒有。」、「（問
    ：他當時穿著何種衣物？特徵為何？）當時竊嫌穿著白色外
    套、藍色牛仔褲及頭戴藍色帽子。特徵瘦瘦高高。」、「（
    （問：竊嫌竊取上述財物使用何種交通工具？）使用照片中
    所拍攝之自小客車，車號2T-7127 ，顏色：銀灰色，廠：台
    朔。」等語（見臺灣高雄地方法院檢察署98年度他字第5465
    號偵查卷第6 至8 頁）；於本院審理時證述：「（被告問：
    你是否從事選物販賣機的負責人？我不是弘翔公司的負責人
    ，我是業務人員。」、「（被告問：你從事選物販賣機的業
    務人員多久？）10年。」、「（被告問：你說你豐原的兌幣
    機是否你所管理？）是我管理，是業務人員回報我才知道有
    遭竊。」、「（被告問：兌幣機是否經過你業務員回報錢幣
    有減少？）是的。」、「（被告問：業務人員回報內容？）
    業務員回報機台外觀沒有損壞，但是機台內的電路產生亂碼
    ，經清點後裡面銅板都沒有了，但是依機器內紙鈔的數量核
    對，與銅板的數量是不符合的，所以原則上業務員回報，我
    就依回報前後日期的監視器，發現3 月25日的監視畫面有異
    狀。」、「（法官問：在豐原興隆城的兌幣機是否弘翔公司
    所有？）是的。」、「（法官問：本案98年3 月25日的監視
    錄影畫面是否有看過？）有的。」、「（法官問：從監視錄
    影畫面中可否辨認出來竊取兌幣機內銅板的男子的容貌？）
    有辦法，當時我在警察局螢幕上的畫面有看過。」、「（法
    官問：有無辦法從螢幕上畫面看出該男子即是庭上被告？）
    當時一開始是側面，後來是轉身過來就成了正面。」、「（
    法官問：能否提供你所述可以辨識該名男子即為被告之翻拍
    畫面？）那些資料我都給林口的派出所。」、「（法官問：
    ﹝提示98年偵字6144號第2 至5 頁翻拍畫面﹞這些翻面畫面
    是哪個地點的翻拍照片？）這是別件的，都沒有興隆城。」
    、「（法官問：你說何時可以看到該名男子的容貌？）在他
    轉身要離開的時候。」、「（法官問：依據本院勘驗筆錄，
    該名男子在離開時有刻意壓低鴨舌帽，如何辨識其容貌？）
    我沒有記憶，我記得是林口的派出所放影錄影帶出來，管區
    有抓畫面。」、「（法官諭知當庭播放3 月25日之監視錄影
    光碟，請證人於看到畫面時中呈現被告容貌時，當庭指出。
    ）（當庭播放監視錄影光碟）從法院播放的光碟中我無法看
    出該名男子的容貌，但是我在林口分駐所時所看的就是員警
    抓出來已經停格的畫面，畫面上明顯有被告的容貌，不像今
    日畫面那麼小。」、「（法官問：你們當時是否有核對過3
    月25日遭竊的錢幣為1 萬8000元？）是的。」、「（法官問
    ：你們根據警察給你們看的畫面，才在4 月1 日的林口家樂
    福發現被告嗎？）是的。」、「（法官問：你們先報案後，
    警察才發現被告或是警察先發現被告？）我們沒報案，而是
    在我們放置兌幣機的地方貼查緝照片的通知，上面有寫如果
    有發現要告知我們，後來停車場的管理員發現後直接通知警
    察。」、「（法官問：你所陳述的查緝通知是否他字5464號
    卷第16頁的查緝注意通知？﹝提示﹞）是的。管理員是先發
    現這輛車。」、「（法官問：所以你們是被告在林口家樂福
    被管理員發現報警後，被告到林口分駐所時，你們才指認他
    是在3 月25日行竊的男子？）是的。」、「（法官問：不是
    先發現這個人的容貌是被告的容貌，才循線查獲被告的？）
    不是的。」、「（檢察官問：98年3 月25日下午12時許有沒
    有發現被告駕駛2T- 7127自小客車到豐原家樂福？）沒有。
    當初只有調兌幣機處的監視器，停車場好像沒有監視器。」
    、「（檢察官問：你當時提供給林口分駐所的監視畫面，是
    只有1 片，是否即為當庭播放該片，沒有其他畫面？）是的
    ，沒有其他畫面。」等語（見本院99年9 月21日審判筆錄第
    2 至7 頁）。綜合上述證人甲○○之證述，證人甲○○係於
    林口家樂福停車場管理員於98年4 月1 日發現其所張貼之查
    緝照片上所載之車牌號碼2T- 7127自小客車，而報警處理，
    經警將被告帶回林口分駐所後，其始到場指認被告為本案竊
    嫌。惟證人甲○○所依據指認被告之監視器光碟，於98年3
    月13日上午9 時3 分許畫面中可見，在家樂福五甲店行竊之
    男子係頭戴藍黑色鴉舌帽、身穿白色長襯衫及黑色長褲，於
    98年3 月25日中午12時01分畫面中，在豐原興隆城行竊之男
    子則係頭帶藍色鴉舌帽、身穿淡黃色夾克及穿藍色牛仔褲，
    但上開行竊男子之容貌均無法辨識等情，有本院勘驗筆錄可
    按（見本院99年7 月22日準備程序筆錄第5 至7 頁），並有
    監視光碟翻拍照2 張附卷可佐，參以證人甲○○於本院當庭
    播放上開監視器光碟供其指出可辨識竊嫌容貌之畫面時，亦
    供證無法看出該名男子之容貌，且證述其並非先確定竊嫌容
    貌而據以指認被告等語（見本院99年9 月21日審判筆錄第5
    至6 頁）是證人甲○○如何從上揭監視器光碟或其翻拍畫面
    中指認出竊嫌即係被告，已然存疑。又證人甲○○雖於本院
    證述其於警詢時，曾在警局之螢幕上畫面看過該名竊嫌之容
    貌即為被告等語，然經本院依職權向臺北縣政府警察局新莊
    分局林口分駐所承辦員警蔡延鎰查詢之結果，其於勘驗該監
    視器光碟時，勘驗畫面因錄影監視器畫面本身之解析度關係
    ，雖利用OFFICE的圖像顯示將影像拉大，但會模糊，臉形看
    不太清楚等情，亦有本院公務電話紀錄表1 份在卷可按，並
    無證人甲○○所證述可由監視器光碟畫面中辨識竊賊容貌之
    情事。則依上揭調查結果，自無法僅以證人甲○○於案發後
    根據上開無法明確辨識竊賊面容之監視器光碟畫面，而據以
    指認被告之警詢中指述，遽以認定被告有公訴意旨所指之竊
    盜犯行。
  (四)證人乙○○於本院審理時：伊放置在高雄縣鳳山市○○路29
    1 號家樂福賣場五甲店內之兌幣機，於98年3 月12日補錢，
    13日就有小姐反應兌幣機內沒錢，伊於13日或13日隔天前往
    家樂福五甲店，調閱13日監視錄影器就看到有人在兌幣機前
    面，行為可疑，因很少有人在一開店就在兌幣機前逗留3 、
    4 分鐘，但伊無法從監視錄影光碟畫面中，辨識監視器光碟
    畫面中該名在兌幣機前男子之容貌，更無法確定該名男子即
    為在庭之被告等語（見本院99年8 月19日審判筆錄第3 至6
    頁）。是證人乙○○雖有於前述遭人竊取兌幣機內硬幣之情
    事，然究否確屬被告所為，抑或係其他人為之，即非無疑，
    尚難以證人乙○○上開證詞，即為不利被告之認定。
  (五)再經本院當庭勘驗本案監視器光碟之結果為：（以下所示時
    間均為監視器所顯示之時間）
  1.光碟片檔案夾－小偷01
  檔名CH12：此為賣場之入口車道之監視畫面
    於98年3 月13日09時00分15秒，有一台車牌號碼2T-7127 號
    自小客車進入該賣場之入口車道而進入賣場之停車場。
  檔名CH06：此為賣場娃娃機等機器置放處之監視畫面（註：
    以下所示時間均為98年3 月13日）
  (甲)09：03：52：一名男子頭戴藍黑色鴨舌帽、身穿白色長襯衫
                、黑色長褲走向兌幣機前，並持續上下觀看該
                兌幣機，並在該兌幣機前持續上上下下動作。
  (乙)09：04：02：一名女子頭綁馬尾、身穿紅色短衣、黑色長褲
                ，手拿一袋子，亦走向該兌幣機前，並站在該
                男子旁邊，且該女子一直左看、右看地進行把
                風。
  (丙)09：06：59：該男子一直站在該兌幣機前上下動作。
  (丁)09：07：15：該男子與女子二人同時離開該兌幣機前，此時
                可見該男子刻意低頭。
  (戊)09：07：25：該男子與女子二人同時從賣場之手扶電梯往樓
                上離去。
  檔名CH14：此為賣場之出口車道之監視畫面
    於98年3 月13日09時08分32秒，有一台車牌號碼2T-7127 號
    自小客車駛離該賣場之出口車道而離開該賣場之停車場。
  2.光碟片檔案夾－小偷02
    檔名：2009_03_25_12_00：
    畫面3 之監視器為賣場娃娃機及兌幣機等機器擺放處之監視
    器畫面：
  12：01：23：一名女子頭綁馬尾、身穿黑色短衣、藍色牛仔
                褲先走向兌幣機旁之娃娃機前，該女子肩上背
                乙只袋子，且手拿乙只藍色袋子。
  12：01：35：一名男子頭戴藍色鴨舌帽、身穿淡黃色夾克、
                並穿藍色牛仔褲亦走向兌幣機前，並彎腰面向
                該兌幣機，並以手對該兌幣機做上下動作。
  12：01：57：該男子多次將兌幣機內之硬幣放入該女子手持
                之藍色袋內，該女子並同時持續左看、右看地
                進行把風。
  12：03：01：該男子走向兌幣機左邊之娃娃機前，而該女子
                則往反方向繞一圈，該男子作勢將一硬幣投入
                娃娃機，隨即又轉身離開該娃娃機，又走向兌
                幣機前。
  12：03：12：該男子再次走至兌幣機前，又分多次將兌幣機
                內之硬幣放入該女子手持之藍色袋內。
  12：03：48：有一硬幣掉到男子身後的地上，該男子將該硬
                幣撿入該藍色袋子內，男子並持續將兌幣機內
                的硬幣放入該藍色袋內，女子則持續左看、右
                看地進行把風。
  12：04：35：另有一名購物的女子推購物車經過，兌幣機前
                之男子與女子雖稍有起身，但男子仍持續將兌
                幣機內之硬幣放入該藍色袋內，而女子則仍持
                續左看、右看地進行把風。
  12：05：04：剛才推購物車之女子將購物車放置購物車處後
                折返，但其並未注意兌幣機那邊。
  12：05：08：有一硬幣掉至地上，該男子將其撿起放入上衣
                口袋。
  12：05：13：該女子稍轉身又折返兌幣機前，男子則持續對
                兌幣機做動作，隨後又將兌幣機內的硬幣放入
                該女子手持藍色袋內。
  12：05：55：男子轉身離開兌幣機，並刻意低頭，此時可見
                其頭戴藍色鴨舌帽，該帽子前端為白色、藍色
                相間，女子轉一圈左右看一下。
  12：06：04：女子亦轉身離開該兌幣機。
    此有本院99年7 月22日勘驗筆錄在卷可稽（見本院99年7 月
    22日準備程序筆錄第5 至7 頁）。既該監視器畫面所拍攝竊
    嫌男子之容貌無法辨識，而無法以該監視器畫面與被告之容
    貌進行比對，自無法依該監視器畫面，遽以認定被告有公訴
    意旨所指之竊盜犯行。
  (六)被告所有車牌號碼2T-7127 號自小客車，於98年3 月13日上
    午9 時0 分15秒許，駛進家樂福五甲店停車場，並於同日上
    午9 時8 分32秒離去乙節，有監視器光碟1 片附卷可稽，並
    有本院勘驗筆錄在卷客按（見本院99年7 月22日準備程序筆
    錄第5 至6 頁），而被告亦供承：98年3 月份時，上開自小
    客車係由伊所駕駛，並未出借他人等語（見同上準備程序筆
    錄第2 頁），然此亦僅足證明被告曾於上揭時間，駕車前往
    家樂福五甲店，雖被告於98年3 月13日當日一大早即前往家
    樂福五甲店，且前後僅停留約8 分鐘許，所為或屬可疑，但
    尚難因此即使本院獲得被告確有於98年3 月13日竊取被害人
    乙○○所有上開兌幣機內硬幣行為之確信。
六、綜上所述，公訴人所舉證人甲○○之證述，有前述可疑之處
    ，而其他證據，復不足以作為不利於被告之證明，是被告是
    否有本件竊盜之事實，仍有合理之懷疑存在。公訴人所提出
    之證據或所指出之證明方法，尚不足為被告有罪之積極證明
    ，或說服本院形成被告有罪之心證。被告被訴竊盜之犯罪事
    實，即屬不能證明，揆諸前開法條及判例意旨之說明，依法
    自應諭知無罪之判決。
據上論斷，應依刑事訴訟法第301 條第1 項，判決如主文。
本案經檢察官吳昆璋到庭執行職務。
中    華    民    國    99    年    11    月    9     日
                  刑事第十七庭    法  官  劉惠娟
上正本證明與原本無異。
如不服本判決，應於收受送達後10日內向本院提出上訴書狀（應
敘述具體理由並附繕本）。
上訴書狀如未敘述理由，應於上訴期間屆滿後20日內補提理由書
於本院。
                                  書記官  童淑芬
中    華    民    國    99    年    11    月    9     日

司法院資訊處製作；財團法人民間司法改革基金會備份。
